臺灣臺北地方法院交通事件裁定　　　 100年度交聲字第2454號
原處分機關　臺北市交通事件裁決所
聲明異議人
即受處分人　Brett Wheatland Dace
　　　　　　　　　　25歲（民國75年8月4日生）
　　　　　　　　　　　1
代　理　人　張浩銘
上列異議人即受處分人因違反道路交通管理處罰條例案件，對於
臺北市交通事件裁決所民國100年10月5日所為之裁決（原處分案
號：北市裁罰字第裁22-AEZ107432號）聲明異議，本院裁定如下
：
    主  文
異議駁回。
    理  由
一、原處分意旨略以：異議人即受處分人Brett Wheatland Dace
    於民國一○○年十月五日凌晨一時七分許，騎乘車牌號碼FM
    F－四六○號重型機車，行經臺北市○○區○○路一段，遭
    臺北市政府警察局大安分局新生南路派出所警員攔檢，因受
    處分人有酒後騎乘機車，經酒測器測得酒精濃度為○點二八
    MG/L，已超過標準值之違規事由，填製北市警交字第AEZ 一
    ○七四三二號舉發違反道路交通管理事件通知單（下稱舉發
    單）當場予以舉發，嗣經原處分機關於一○○年十月五日以
    北市裁罰字第裁二二－AEZ一○七四三二號裁決書，以受處
    分人違反道路交通管理處罰條例第三十五條第一項第一款、
    第六十八條第二項、第二十四條及違反道路交通管理事件統
    一裁罰基準及處理細則第四十一條、第四十三條、第四十四
    條、第六十七條規定，裁處罰鍰新臺幣（下同）一萬五千元
    ，吊扣駕照十二月，並應參加道路交通安全講習等語。
二、聲明異議意旨略以：異議人於一○○年十月五日凌晨十二時
    遭警無故攔檢，當時未有不法行為，且異議人不諳中文，未
    能理解員警陳述，導致無法正確回答問題，誤答最後飲酒時
    間，且僅給予一杯水，未給予異議人等待飲酒結束後滿十五
    分鐘即要求酒測，不符合臨檢及取締酒後駕車作業程序，有
    違法云云。
三、按汽車駕駛人飲用酒類或其他類似物後其吐氣所含酒精濃度
    超過每公升○‧二五毫克或血液中酒精濃度超過百分之○‧
    ○五以上，不得駕車；又汽車駕駛人，駕駛汽車經測試檢定
    有酒精濃度超過規定標準之情形者，處一萬五千元以上六萬
    元以下罰鍰，並當場移置保管該汽車及吊扣其駕駛執照一年
    ，及應接受道路交通安全講習，道路交通安全規則第一百十
    四條第二款、道路交通管理處罰條例第三十五條第一項第一
    款、第二十四條第一項第二款分別定有明文。
四、經查：
  (一)受處分人於一○○年十月五日凌晨一時七分許，騎乘車牌號
    碼FMF －四六○號重型機車，行經臺北市○○區○○路一段
    ，遭臺北市政府警察局大安分局新生南路派出所警員攔檢，
    經酒測器測得酒精濃度為○點二八MG/L，並由警員當場開立
    舉發單等情，業據證人即本件舉發之警員盧明晟、陳嘉正於
    本院調查時證述詳實（見本院卷第二四頁背面至第二六頁）
    ，復有舉發單、臺北市政府呼氣酒精濃度檢測確認單、酒測
    單及呼氣酒精測試檢定合格證書等件在卷可按，是上開事實
    ，堪以認定。
  (二)受處分人固以前情置辯，然查：
  1.按警察對於已發生危害或依客觀合理判斷易生危害之交通工
    具，得予以攔停並採行下列措施：一、要求駕駛人或乘客出
    示相關證件或查證其身分。二、檢查引擎、車身號碼或其他
    足資識別之特徵。三、要求駕駛人接受酒精濃度測試之檢定
    ，警察職權行使法第八條定有明文。基此，警員實施攔停、
    施以酒精測試時，應依當時客觀情狀合理判斷何謂「依客觀
    合理判斷易生危害之交通工具」。而證人即本件舉發警員盧
    明晟於本院調查時證稱：伊於一○○年十月五日凌晨一時許
    ，與陳嘉正警員執行巡邏勤務，當時巡邏經過忠孝東路四段
    二六巷，發現受處分人騎摩托車逆向，因為該巷是南往北單
    行道，我們就上前攔查，攔查下來聞到受處分人身上有酒味
    ，就進行酒測等語明確（見本院卷第二四頁背面），及證人
    即本件舉發警員陳嘉正於本院調查時證稱：伊於一○○年十
    月五日與盧明晟警員一同執勤，我們執勤到忠孝東路四段二
    六巷南往北至大安路一段一一六巷口時，發現受處分人騎乘
    機車由北往南逆向左轉大安路一段一一六巷，我們就上前攔
    查他，攔停下來，聞到他有酒味等語（見本院卷第二五頁及
    背面），互核證人盧明晟及陳嘉正警員二人對於一○○年十
    月五日當天為何攔停受處分人及何以對受處分人進行酒測等
    證述內容並無二致，足見證人盧明晟及陳嘉正之證詞，堪以
    採信。又忠孝東路四段二六巷為單行道部分，亦經證人盧明
    晟提出現場交通圖可佐（見本院卷第二七頁），堪認證人盧
    明晟及陳嘉正於執行巡邏勤務時，乃適遇受處分人在忠孝東
    路四段二六巷單行道逆向由北往南騎乘上開機車，始攔停盤
    查，而衡情一般人逆向騎乘機車確實易生危害，是證人盧明
    晟及陳嘉正因受處分人逆向騎乘機車而攔停，確合於法令規
    定；再者，證人盧明晟及陳嘉正係因攔停受處分人後，聞其
    身上帶有酒味，而疑其有酒後駕車之嫌並對之實施酒精濃度
    檢測，亦與上揭規定相符，足徵證人盧明晟及陳嘉正攔檢受
    處分人時，有相當理由認受處分人有易生危害之不安全駕車
    行為，其攔停受處分人後，並因聞得受處分人有酒味而對之
    施以酒精濃度測試，尚無違法及不當之處。
  2.另警員取締受處分人酒駕是否符合取締酒後駕車程序及不諳
    中文一節，
  (1)按測試前應先告知並確認受測者已飲酒結束十五分鐘以上或
    酌情提供礦泉水給受測試者漱口，避免口腔殘存酒精，此內
    政部九十六年八月二十九日警署交字第○九六○一一七五一
    九號頒定取締酒後駕車程序中作業規定三執行階段(三)檢測酒
    精濃度定有明文。又據證人盧明晟警員於本院調查時證稱：
    攔查受處分人後聞到受處分人身上有酒味，我們就問受處分
    人多久之前飲酒，因為受處分人會講一些中文，他有回答我
    們中文，並請他出示證件，再跟受處分人說明整個程序，我
    們有跟受處分人說他是否有喝酒，受處分人說有，我們就跟
    受處分人說我們要對他實施作酒測，並問他飲酒結束之後有
    無超過十五分鐘，，受處分人有說他已經喝酒超過多久，但
    是時間伊忘記了，我們就開始實施酒測，酒測前我們有主動
    提供水給受處分人喝水、漱口，漱口完之後就實施檢測，紙
    列印出來我們有跟他說明酒測值多少就要開單告發，伊跟陳
    嘉正都有跟受處分人說明整個程序，簽署確認單之前，有無
    跟他說這是酒測等語（見本院卷第二四頁背面至第二五頁）
    ，核與證人陳嘉正於本院調查時證稱：攔停受處分人後，就
    請他出示證件，並告知剛剛的逆向違規，發現受處分人談吐
    間有酒味，所以我們就請他配合實施酒測。異議人會簡單的
    中文，我們也剛好會簡單的英文，所以是中、英文交雜。受
    處分人說他喝了啤酒，但有無說他何時喝完的，伊沒有印象
    。我們酒測前有確認他飲酒結束的時間，因為無法確認他飲
    酒結束的時間，所以我們有提供礦泉水給他漱口，提供礦泉
    水的時候有跟他講，請他要漱口，伊有跟他說因為我們要實
    施酒測，所以要漱口等語（見本院卷第二五頁背面至第二六
    頁）大致相符，足見證人盧明晟及陳嘉正攔查受處分人實施
    酒測前，有先與受處分人確認飲酒結束時間，嗣因無法確認
    受處分人飲酒結束有無超過十五分鐘，遂提供礦泉水予受處
    分人漱口後，始實施酒測，此與上開取締酒後駕車程序作業
    規定相符。
  (2)另觀諸本院勘驗警員當天取締酒後駕車錄影光碟，勘驗內容
    為：「...警員B：...the last drink...。受處分人：ten
    m aybe（雙手比十）其實我just go to bike。... 警員A：
    漱口...（警員A手拿礦泉水給受處分人，並發出"窩窩窩"聲
    響，並教受處分人漱口後將水吐於地）。... 受處分人將礦
    泉水到入口中，將水含於口中，以動作肢體詢問是否要將之
    吐於地。警員B：like this...wash your teeth... （並以
    動作要受處分人將水吐於地），警員A：ok...給你漱口（警
    員A以手筆畫，指示當事人在員警A手上之單子上簽名）確認
    .. .受處分：ok。警員A：就是這個漱口（警員A用手指著手
    上所持之單子）。警員B：confirm...。警員A：water...然
    後...漱口...。警員B：You have to drink water...ok...
    。警員A：name......（警員A用手指著單子上要當事人簽名
    之地方）。...受處分人：也是我喝太多酒，我對...回去我
    的國家...。...」等語（見本院卷第六三頁至第六四頁），
    足見受處分人於進行酒測，警員有詢問喝酒時間，嗣後因無
    法確認最後飲酒時間，乃提供礦泉水，且除以口頭告知以礦
    泉水漱口外，為免受處分人無法理解漱口之意，並以肢體動
    作示範如何漱口再將水吐掉，而受處分人亦照警員之動作為
    之無誤。益徵警員盧明晟及陳嘉正於進行酒測前，確實有告
    知要酒測且詢問受處分人有無飲酒超過十五分鐘，並於無法
    確認時提供礦泉水予受處分人漱口，再者，警員盧明晟及陳
    嘉正除以中文及英文口頭告知外，還以動作肢體明確示範如
    何以礦泉水漱口，受處分人尚難以身為外國人士不諳中文而
    辯稱不知其意。
  (3)另受處分人辯稱不諳中文一節，然稽之本院勘驗警員當天取
    締酒後駕車錄影光碟內容（見本院卷第六三頁至第六五頁）
    ，受處分人並非均不諳中文，而是可聽懂一些中文，縱有因
    不懂中文不辯警員之意思，然從上開勘驗筆錄內容可知警員
    盧明晟及陳嘉正取締當天除有夾雜中、英文外，並有以肢體
    動作解釋取締流程，實難以因此斷定受處分人完全不知或誤
    解當天之取締情況。
  (4)綜上，警員盧明晟、陳嘉正確實均已踐履取締酒後駕車之相
    關程序，是受處分人前揭所辯，顯有誤會。又內政部警政署
    頒訂施行之「取締酒後駕車程序」，乃為規範員警進行取締
    之程序、方式，其性質屬於作業性行政規則，為機關內部業
    務處理規定，並非法定程序、要件，與判斷受處分人是否違
    規亦屬無涉，併此指明。
五、綜上所述，受處分人確有於前揭時、地酒後騎乘上揭重型機
    車，經警方攔查，而測得酒精濃度為○點二八MG/L，已超過
    標準值之違規之行為。從而，原處分機關依前揭道路交通管
    理處罰條例第三十五條第一項第一款、六十八條第二項、第
    二十四條、違反道路交通管理事件統一裁罰基準及處理細則
    第四十三條、第四十四條、第六十七條暨違反道路交通管理
    事件統一裁罰標準表之規定，裁處受處分人罰鍰一萬五千元
    ，吊扣駕照十二月，並應參加道路交通安全講習，依法並無
    違誤。受處分人之異議，為無理由，應予駁回。
六、據上論斷，應依道路交通管理處罰條例第八十七條第二項，
    道路交通事件處理辦法第十八條，裁定如主文。
中    華    民    國   100    年    12    月    20    日
                  刑事第十四庭法  官  林玉蕙
上正本證明與原本無異。
如不服本裁定，應於裁定送達後5日內向本院提出抗告狀。
                              書記官  陳怡君
中    華    民    國   100    年    12    月    20    日